臺灣士林地方法院刑事判決　　　　　　　　　　　　　九十三年度訴字第五六七號
　　公　訴　人　臺灣士林地方法院檢察署檢察官
　　被　　　告　丁○○
　　指定辯護人　本院公設辯護人　乙○○
右列被告因公共危險案件，經檢察官提起公訴（九十三年度偵字第四九五三號），本
院判決如左：
    主  文
丁○○以加害生命、身體之事恐嚇他人致生危害於安全，處有期徒刑肆月，如易科罰
金，以佰元折算壹日。
扣案之寶特瓶壹罐沒收。
    事  實
一、丁○○曾與位於台北市內湖區○○○路○段五十六巷十五弄二號一樓之「冠威計
    程車行」訂定營業用小客車租賃契約，惟因其積欠該車行租賃車資而屢遭該車行
    負責人周宜禎催討欠款及抑扣政府補助油票，丁○○因而心生不滿，於民國九十
    三年一月六日下午一時三十分許，攜帶水果刀一把，並於「冠威計程車行」附近
    之加油站，撿拾他人棄置之原已裝有少量不明液體之寶特瓶罐一個加以先占，於
    瓶內盛裝價值約新台幣（下同）一元之九五無鉛汽油後，持往「冠威計程車行」
    ，欲與周宜禎理論，並思於協議不成時，用以自殺。適周宜禎不在車行內，丁○
    ○氣憤難平，竟對在場之車行技師丙○○恫嚇稱：「要錢沒有，要命一條」、「
    要與周宜禎同歸於盡」、「要死大家一起死」等語，並將上開汽油與不明液體之
    混合物潑淋在自己身上後，取出預藏之打火機試圖點燃，以加害生命、身體之事
    ，恐嚇丙○○，使丙○○心生畏懼，致生危害於安全。嗣經丙○○上前將打火機
    撥落，丁○○遂以水果刀抵住自己頸部，揚言自殺。經台北市政府警察局內湖分
    局文德派出所員警姜富嚴、莊國宏等據報前往處理，丁○○於遭警逮捕時，以水
    果刀刺傷自己之腰、頸等處，造成腹部穿刺傷併肝腎撕裂傷、頸及胸部刺傷，並
    致姜富嚴、莊國宏等手部受傷，嗣丁○○經警制服逮獲，並扣得前揭盛裝汽油之
    寶特瓶空罐一個、水果刀一把。
二、案經台北市政府警察局內湖分局報請台灣士林地方法院檢察署檢察官偵查起訴。
    理  由
一、訊據被告丁○○固坦承曾於前揭時地攜帶水果刀及裝有汽油之寶特瓶至「冠威計
    程車行」，並將汽油往身上潑淋後，再取出預備之打火機企圖引燃等情，惟矢口
    否認有恐嚇之犯行，辯稱：周宜禎不僅拒絕將ＳＡＲＳ期間政府發放之補助油票
    給伊，又找流氓向伊索討欠款，及在伊住處白鐵門上寫字，使伊不勝其擾且甚感
    氣憤，遂持汽油及水果刀至「冠威計程車行」企圖自殺。伊於車行內說：要錢沒
    有，要命一條等語，只是想要自殺，並無恐嚇丙○○等人的意思，亦未曾說要與
    周宜禎一起死云云。惟查：
    (一)被告前開以言詞及行動恐嚇丙○○之事實，業據證人丙○○於偵查中及本院審
      理時證述綦詳，稱：（九十三年一月六日）中午左右，丁○○跟他媽媽進來就
      說要找周宜禎，我說不在，丁○○就拿出一瓶寶特瓶出來往自己頭上淋，然後
      拿打火機出來在胸前準備要點火，我趁他還沒有點著，我用手把打火機撥掉，
      被告有說要錢沒有，要命一條，要和老闆周宜禎同歸於盡；被告進來淋汽油的
      時候，有說要死大家一起死，他是用台語說的等語。是被告確曾以恐嚇言語及
      舉動對在場者為惡害之通知，其所辯未說要與周宜禎一起死云云，要無可採。
    (二)至被告辯稱其所謂「要錢沒有，要命一條」，以及試圖引火自焚之舉動，只是
      想要自殺，並無恐嚇他人之意思一節，衡諸常情，如被告僅欲達自殺之目的，
      則於自家住處為之即可，要無大費周章攜帶水果刀及汽油等工具，再前往「冠
      威計程車行」自殺之必要。足認被告於是日係欲以死相脅與周宜禎理論，嗣見
      周宜禎不在該處，仍氣憤難平，而對丙○○出言恫嚇。是被告上開辯解，亦屬
      避重就輕之詞，不足採信。
    (三)此外，本件並有案發現場照片四幀附卷及寶特瓶一罐扣案可資佐證。而丙○○
      受被告惡害之通知，並見被告有澆淋汽油及點火之動作後，立即上前阻止被告
      將打火機撥掉，足認其已因被告行為而心生畏懼，已足生危害於安全。綜上，
      本件事證明確，被告犯行堪以認定，應依法論科。
二、核被告所為，係犯刑法地三百零五條之恐嚇危害安全罪。公訴意旨認被告明知汽
    油為易燃物，竟將汽油潑灑於全身，持打火機試圖引燃火勢，已具有放火燒毀住
    宅之犯意，且其所為已達著手放火階段，因認被告所為係犯刑法第一百七十三條
    第三項、第一項之放火燒燬現供人使用住宅未遂罪。惟查，(一)訊據被告堅詞否認
    有何放火燒燬「冠威計程車行」之故意，辯稱：伊只是想自殺，並無放火之意思
    等語。(二)又案發當日被告持往「冠威計程車行」之汽油瓶，其來源係為，被告於
    車行附近之加油站，撿拾他人棄置之寶特瓶罐一個，罐內已有少量不明液體，嗣
    被告再於保特瓶內盛裝價值約一元之九五無鉛汽油，計加油後瓶內液體總高度約
    為三、四公分等情，業據被告、證人即當日隨被告前往「冠威計程車行」之被告
    之母甲○陳述甚明，互核相符，是當日被告攜往「冠威計程車行」之汽油數量甚
    微，要無疑問。而經本院當庭勘驗扣案之保特瓶，其容量為五百九十毫升，倘被
    告確有放火燒燬「冠威計程車行」之意思，衡情應無不攜帶大型容器並填滿汽油
    ，而僅隨手撿拾廢棄保特瓶且盛裝少量汽油之理。(三)再證人丙○○證稱：被告把
    全部的汽油倒在身上，我看到被告頭上比較多，衣服多少也有一點；因他往身上
    淋，多少會滴在地上，但沒有故意潑灑在車行等語。證人甲○亦證稱：被告淋汽
    油是從右肩淋下，後用另外一手接一些汽油潑在自己頭上等語，足認被告當日係
    對其自身澆淋汽油，並未針對「冠威計程車行」之建築、地面或物品為之。(四)另
    證人甲○證稱：被告載我去上班的時候途中跟我說要去車行死給他（周宜禎）看
    ，我說不要這樣，就沒有去上班，跟他回家，他睡覺起來，我就跟著他，一起去
    車行等語。證人丙○○亦稱：被告淋汽油時只說要自殺，說要找周宜禎等語。參
    以被告之打火機遭丙○○打落之後，復以攜帶之水果刀抵住自己頸部，揚言自殺
    ，嗣於遭警制服時，又以水果刀刺傷自己之腰、頸等處，造成腹部穿刺傷併肝腎
    撕裂傷、頸及胸部刺傷等情，亦有員警製作之報告書一份在卷可按。可見被告於
    案發當日確係意圖自殺，其澆淋汽油及點火之行為，僅為其自殺之手段，其並無
    放火燒燬「冠威計程車行」之意圖甚明。故被告所辯其並無放火燒燬車行之意思
    等語，應堪採信。是以，公訴意旨認被告應論以放火燒毀現供人使用住宅未遂罪
    即有未洽，惟被告至車行將汽油淋身及點打火機之基本社會事實與本院之認定相
    同，起訴法條應予變更。又被告揚言「要錢沒有，要命一條」、「要與周宜禎同
    歸於盡」、「要死大家一起死」等恐嚇言詞，於起訴意旨雖未論及，惟此與起訴
    之潑淋汽油行為，均為恐嚇犯行之一部，為接續之舉動，自應併予審理，附此敘
    明。爰審酌被告因積欠車租屢受催討及遭剋扣補助油票心生不滿致罹犯行、其澆
    淋汽油及點火造成之危險頗鉅、犯後未坦承全部犯行及其品行、智識程度、犯罪
    手段等一切情狀，量處如主文所示之主刑，並諭知易科罰金之折算標準，以資懲
    儆。
三、扣案之寶特瓶空罐一個，係被告撿拾他人拋棄之無主物品加以先占，並用以供犯
    罪所用，業經被告自承在卷，爰依刑法第三十八條第一項第二款規定，宣告沒收
    。至扣案之水果刀一把則與被告本件犯行無涉；另打火機一個未據扣案，且無證
    據證明尚屬存在而未滅失，均無庸沒收，亦附為敘明。
據上論斷，應依刑事訴訟法第二百九十九條第一項前段、第三百條、刑法第三百零五
條、第四十一條第一項、第三十八條第一項第二款、罰金罰鍰提高標準條例第一條前
段、第二條，判決如主文。
本案經檢察官簡志龍到庭執行職務
中　　　華　　　民　　　國　　九十三　　年　　 十二 　　月　　　七　　　日
                                  臺灣士林地方法院刑事第六庭
                                      審判長法  官  趙  文  卿
                                            法  官  周  群  翔
                                            法  官  彭  洪  媛
右正本證明與原本無異。
如不服本判決，應於判決送達後十日內，向本院提出上訴狀。
                                            書記官  周  霙  蘭
中　　　華　　　民　　　國　　九十三　　年　　 十二 　　月　　　十　　　日
附錄本案判決論罪科刑法條：
刑法地三百零五條：
以加害生命、身體、自由、名譽、財產之事，恐嚇他人致生危害於安全者，處二年以
下有期徒刑、拘役或三百元以下罰金。
